臺灣臺北地方法院刑事判決　　　　　　　100年度訴字第564號
公　訴　人　臺灣臺北地方法院檢察署檢察官
被　　　告　陳金宏
選任辯護人　高烊輝律師
上列被告因強盜案件，經檢察官提起公訴（一○○年度偵字第八
三二八號），本院判決如下：
    主  文
陳金宏意圖為自己不法之所有，攜帶兇器，以強暴至使不能抗拒
，而取他人之物，未遂，處有期徒刑肆年。扣案之美工刀壹把沒
收。
    事  實
一、陳金宏意圖為自己不法之所有，於民國一○○年四月十二日
    上午十時許，至位於臺北市○○區○○街二三號之「三鎰彩
    券行」後，攜帶其所有、在客觀上足以對人之生命、身體、
    安全構成威脅，且具有危險性而屬兇器之美工刀一把，進入
    該彩券行內，見彩券行老闆謝賴鎰背對其坐在櫃檯內，即自
    後方走至櫃臺處逼近謝賴鎰，以右手持美工刀並推出刀刃部
    位抵住謝賴鎰之咽喉部位，以臺語喝令謝賴鎰「五千元拿出
    來」，至使謝賴鎰不能抗拒，惟謝賴鎰拉開櫃檯抽屜拿出鈔
    票之際趁隙將鈔票灑落地面，復出手握住陳金宏持上開美工
    刀之右手，陳金宏遂以拳頭毆擊謝賴鎰之頭部一拳，雙方發
    生扭打，嗣有巡邏員警經過現場制止陳金宏，陳金宏因而未
    取得任何財物，並為警扣得上開美工刀一把，而查知上情。
二、案經謝賴鎰訴由臺北市政府警察局萬華分局報告臺灣臺北地
    方法院檢察署檢察官偵查起訴。
    理  由
壹、程序方面：
    按被告以外之人於審判外之言詞或書面陳述，除法律有規定
    者外，不得作為證據；又被告以外之人於審判外之陳述，雖
    不符合同法第一百五十九條之一至第一百五十九條之四之規
    定，但經當事人於審判程序同意作為證據，法院審酌該言詞
    陳述或書面陳述作成時之情況，認為適當者，亦得為證據；
    又當事人、代理人或辯護人於法院調查證據時，知有第一百
    五十九條第一項不得為證據之情形，而未於言詞辯論終結前
    聲明異議者，視為有前項之同意，刑事訴訟法第一百五十九
    條第一項及第一百五十九條之五分別定有明文。查本判決下
    列所引用之各項證據方法之證據能力，當事人及辯護人於本
    院準備程序及審判期日中均未予爭執，且迄至言詞辯論終結
    前亦未再聲明異議，本院審酌該等言詞陳述及書面陳述作成
    時之情況，並無不宜作為證據之情事，依刑事訴訟法第一百
    五十九條之五之規定，自得作為證據，合先敘明。
貳、實體方面：
一、證據之認定：
    上揭事實一之部分，業據證人即告訴人謝賴鎰於本院審理中
    指述綦詳（本院卷第一○九頁反面至第一一二頁參照），核
    與證人羅彬均於本院審理中結證之證詞相符（本院卷第一○
    六頁反面至第一○九頁參照），並有美工刀一把扣案可資佐
    證，且被告陳金宏就上揭事實一之部分於本院一○○年八月
    二十三日審理時供承不諱（本院當日審判筆錄參照），是依
    上開各項補強證據已足資擔保被告於本院審理中所為之上開
    任意性自白具有相當程度之真實性，而得確信被告前述自白
    之犯罪事實確屬真實，從而依被告陳金宏前述自白及上開補
    強證據，自足認被告陳金宏確有為如事實一所載加重強盜未
    遂之犯行。
二、論罪科刑之法律適用：
  (一)按刑法所謂之兇器，其種類並無限制，凡客觀上足對人之生
    命、身體、安全構成威脅，具有危險性之兇器均屬之，且祇
    須行竊或強盜時攜帶此種具有危險性之兇器為已足，並不以
    攜帶之初有行兇之意圖為必要，最高法院著有七十九年臺上
    字第五二五三號判例參照。查扣案之美工刀一把，刀刃為伸
    縮式，刀刃完全推出時刀尖至刀柄全長為十九點三公分，刀
    刃為金屬製成，前端鋒利，刀刃全長八點五公分，刀刃全部
    均有黑色銹蝕情形，刀柄為塑膠製成等情，業經本院勘驗明
    確（本院一○○年七月二十日審判筆錄參照），經核在客觀
    上足以對人之生命、身體、安全構成威脅，具有危險性，自
    屬兇器之一種。被告陳金宏攜帶扣案之美工刀實行強盜行為
    未遂，係犯刑法第三百三十條第二項、第一項之攜帶兇器強
    盜未遂罪。
  (二)又被告已著手於強盜行為之實行，惟尚未生取得財物之結果
    ，為未遂犯，應依刑法第二十五條第二項規定減輕其刑。
  (三)辯護意旨雖以：被告在案發之前已經於三鎰彩券行喝酒、吸
    食強力膠，且被告有精神病史，應適用刑法第十九條云云。
    然證人謝賴鎰於本院證稱：我於案發前沒有看到被告在附近
    喝酒、吸食強力膠等語（本院卷第一一一頁反面參照），證
    人羅彬均於本院證稱：我沒有看到被告講話的神情有很迷濛
    的樣子，因為到了警局後，被告就說他認錯人了等語（本院
    卷第一○八頁反面參照），衡以被告犯案後於警詢中辯稱其
    在彩卷行旁喝啤酒且吸食強力膠，在該處因就診精神分裂症
    、憂鬱症、皮膚科等待叫號，明確陳述掛號號碼及就診醫師
    姓名，復於警詢、偵查中對於犯案情節均可清楚描述，始終
    辯解誤認被告為欠債之友人云云，足認被告於本件犯案前後
    ，顯無意識不清之情狀，從而被告辯稱案發當時無辨識能力
    云云，顯不可採。何況，刑法第十九條規定，行為時因精神
    障礙或其他心智缺陷，致不能辨識其行為違法或欠缺依其辨
    識而行為之能力者，不罰。行為時因前項之原因，致其辨識
    行為違法或依其辨識而行為之能力，顯著減低者，得減輕其
    刑。前二項規定，於因故意或過失自行招致者，不適用之。
    如被告自承為本件犯行前曾有喝酒及吸食強力膠之行為，並
    引此為辯，縱有精神障礙或其他心智缺陷情形，但因係被告
    故意或過失自行招致，顯然已無刑法第十九條第一項、第二
    項規定適用之餘地，要無疑義。
  (四)爰審酌被告高中肄業，智識程度不低，不思以勞力正途獲取
    金錢，竟持刀抵住告訴人咽喉此身體重要部位，強盜告訴人
    所經營彩券行財物，稍一不慎即可危及告訴人生命，嚴重危
    害社會治安，造成人心惶恐，影響社會秩序甚鉅，惟念被告
    犯後坦承犯行之態度，本院認全程到庭實行公訴之檢察官於
    本院審理時，向本院對被告具體求處判處有期徒刑七年，稍
    嫌過重，且與被告之犯行不相當，本院認對被告判處有期徒
    刑四年，即與被告本件之犯行相當，爰量處如主文所示之刑
    。
  (五)扣案之美工刀一把，為被告所有，持以抵住告訴人咽喉，喝
    令告訴人交付財物所用，為供被告為本件加重強盜犯行所用
    之物，爰依刑法第三十八條第一項第二款、第三項之規定沒
    收之。
  (六)按行為人犯強盜罪時，於實施強暴行為之過程中，例如因拉
    扯致被害人受有傷害，乃施強暴之當然結果，此時自不另論
    傷害罪。惟因強盜罪並非以傷人為當然之手段，是若行為人
    另具有傷害故意，且發生傷害結果，自應成立傷害罪名，若
    經合法告訴，並應負傷害罪責（最高法院八十六年度臺上字
    第三八三五號判決意旨參照）。本件被告為前開攜帶兇器強
    盜犯行時，並未造成告訴人傷害，係於告訴人將鈔票灑落地
    面，出手奪取被告所持刀械後，雙方發生扭打始造成告訴人
    受有左右前臂部數處線狀擦傷、前頸部線狀擦傷（約長一公
    分）、左手背擦傷、右手背紅腫及擦傷一節，業據告訴人證
    述：當時我坐在櫃臺裡面，被告從大門直接衝進來，拿著一
    把生鏽的美工刀，壓著我的脖子，說拿五千元來，然後我就
    說你把刀子放下，我給你，我起身後，故意做在抽屜拿錢的
    動作，我就趁機抓住被告拿刀的那隻手，就揮拳打被告，之
    後就扭打在一起，當天我與被告扭打完之後，身上有受傷，
    我有到和平醫院驗傷，前頸部擦傷約一公分的傷勢，在扭打
    過程中，不知如何而來等語明確（本院卷第一一○至一一一
    頁反面參照），並有聯合醫院和平院區診斷證明書一紙在卷
    可稽（偵查卷第十七頁參照），足認告訴人所受傷勢應係基
    於被告傷害犯意而產生之結果，而非施強暴之當然結果，並
    據告訴人提出傷害告訴，原應論以傷害罪責。惟此部分未據
    檢察官起訴，本院爰未併予審究，附此敘明。
據上論斷，應依刑事訴訟法刑事訴訟法第二百九十九條第一項前
段，刑法第三百三十條第二項、第一項、第二十五條第二項、第
三十八條第一項第二款，判決如主文。
本案經檢察官王巧玲到庭執行職務
中    華    民    國   100    年    9     月    6     日
                  刑事第九庭審判長法  官  林怡秀
                                  法  官  鄭富城
                                  法  官  徐淑芬
以上正本證明與原本無異。
如不服本判決應於收受送達後十日內向本院提出上訴書狀，並應
敘述具體理由；其未敘述上訴理由者，應於上訴期間屆滿後二十
日內向本院補提理由書（均須按他造當事人之人數附繕本）「切
勿逕送上級法院」。告訴人謝賴鎰如對於本判決不服者，應具備
理由請求檢察官上訴，其上訴期間之計算係以檢察官收受判決正
本之日期為準。
                                  書記官  劉郅享
中    華    民    國   100    年    9     月    6     日
附錄本案論罪科刑法條全文：
中華民國刑法第三百三十條
犯強盜罪而有第三百二十一條第一項各款情形之一者，處七年以
上有期徒刑。
前項之未遂犯罰之。